【裁判字號】    92,交上易,832
【裁判日期】    921016
【裁判案由】    過失傷害
【裁判全文】
臺灣高等法院臺南分院刑事判決             九十二年度交上易字第八三二號   Ｃ
      上  訴  人
      即  被  告  甲  ○  ○
右上訴人因過失傷害案件，不服臺灣台南地方法院九十一年度交易字第二三三號中華
民國九十二年七月三十一日第一審判決（起訴案號：臺灣台南地方法院檢察署九十一
年度營偵字第二二二號），提起上訴，本院判決如左：
      主      文
上訴駁回。
甲○○、乙○○均緩刑參年。
      事      實
一、甲○○於民國（下同）九十年十月九日晚間，駕駛已報廢之自小客貨車（引擎號
    碼４Ｇ８２Ｍ６１８０９號），沿台南縣柳營鄉○○○○道由北往南方向行駛，
    於同日晚間八時二十分許，行經台一線省道二八八公里與急水溪堤防道之無號誌
    交岔路口處時，本應注意車輛行至無號誌之交岔路口，轉彎車應暫停讓直行車先
    行，而依當時情形，客觀上又無不能注意之情事，其能注意竟疏於注意而未暫停
    讓台一線省道上之直行車先行，貿然作左轉彎欲進入急水溪堤防道，適乙○○駕
    駛車號ＣＶ—２２０５號自小客車，沿台一線省道由南向北駛來，乙○○本應注
    意行車速度，依標誌或標線之規定及行經無號誌之交岔路口，應減速慢行，作隨
    時停車之準備，且汽車行駛時，駕駛人應注意車前狀況，並隨時採取必要之安全
    措施，而依當時情形，客觀上亦無不能注意之情事，其能注意亦疏未注意該處為
    速限七十公里之無號誌交岔路口，且該處之台一線省道中央分向島設有缺口，可
    能會有車輛經由該缺口處橫彎駛出之車前狀況，未採取減速慢行並作隨時停車之
    準備，反以時速七、八十公里之高速超速直行欲通過岔路口，致二車見狀均閃煞
    不及而發生互撞，甲○○因而受有右臀、髖、小腿部頓挫傷，皮下瘀血，左上臂
    皮下瘀血之傷害，乙○○則受有右大腳指挫裂傷及腰痛之傷害。車禍事故發生後
    ，台南縣警察局新營分局柳營分駐所警員林勇志據報到場處理，在警員尚不知何
    人為肇事車輛之駕駛人前，甲○○、乙○○均主動表示其為駕駛人並自首犯行，
    接受裁判。
二、案經甲○○、乙○○分別訴由台南縣警察局新營分局報請臺灣台南地方法院檢察
    署檢察官偵查起訴。
      理      由
一、訊據上訴人即被告甲○○、乙○○對於右開時、地駕車發生互撞車禍，致甲○○
    因而受有右臀、髖、小腿部頓挫傷，皮下瘀血，左上臂皮下瘀血之傷害，乙○○
    受有右大腳指挫裂傷及腰痛之傷害之事實，均坦承不諱，且與被告二人各自指訴
    之情節互核相符，並有台南縣警察局道路交通事故調查報告表一紙、交通事故現
    場照片二十幀及宏恩診所、營新醫院診斷證明書各一紙在卷可資佐證。按行車速
    度，依標誌或標線之規定；行經無號誌之交岔路口，應減速慢行，作隨時停車之
    準備；汽車行駛時，駕駛人應注意車前狀況，並隨時採取必要之安全措施；車輛
    行至無號誌之交岔路口，轉彎車應暫停讓直行車先行，道路交通安全規則第九十
    三條第一項、同項第三款、第九十四條第三項、第一百零二條第一項第二款分別
    定有明文。
二、查被告二人均有經正常程序考領駕駛執照，俱為有駕駛經驗之人，對於上開交通
    安全規則自均知之甚稔，為其等應注意之事項，而肇事當時係天候晴朗、夜間無
    照明、四線道、柏油路面、標線清晰、有快慢車道劃分、無號誌岔路口、中央分
    向島有缺口、限速七十公里，有前開道路交通事故調查報告表載明可考，據此判
    斷，足見依當時狀況被告二人客觀上並無不能注意之情狀，是被告甲○○其應注
    意能注意竟疏於注意其為轉彎車，未暫停讓台一線省道上之直行車先行即貿然作
    左轉彎，而被告乙○○亦應注意且能注意該處為無號誌交岔路口，且台一線省道
    之中央分向島設有缺口，可能會有車輛經由該缺口處橫彎駛出之車前狀況，未採
    取減速慢行並作隨時停車之準備，反以時速七、八十公里之高速超速直行欲通過
    岔路口，致與未讓直行車先行即作左轉之被告甲○○上開汽車發生互撞而肇事，
    被告二人自有違前開規定之注意義務，其二人均顯有過失，且經送臺灣省台南區
    車輛行車事故鑑定委員會、臺灣省車輛行車事故覆議鑑定委員會及財團法人成大
    研究發展基金會鑑定結果，亦均同此認定，其中該行車事故鑑定委員會及覆議鑑
    定委員會均鑑定被告甲○○為肇事主因、乙○○為肇事次因，另成大研究發展基
    金會則鑑定被告甲○○之肇事責任分配比例為百分之七十、乙○○為百分之三十
    ，有各該委員會南鑑字第九一一０八八號鑑定意見書、九十一年十二月十七日府
    覆議字第九一二五一八號函各一份、成大研究發展基金會鑑定意見書一份在卷可
    憑。雖被告二人各自與有過失，然本件車禍既是被告二人之過失併合發生，被告
    二人之過失罪責自仍不能因此即解免。而被告二人各自之過失行為與彼等所受上
    開傷害之間，顯有相當因果關係，亦無疑義。從而，本件事證已甚明確，被告二
    人之過失傷害犯行，堪以認定。
三、核被告甲○○、乙○○所為，均係犯刑法第二百八十四條第一項前段之過失傷害
    罪。又其二人肇事後未被有偵查權之公務員或機關發覺其為犯嫌前，均留在事故
    現場向到場處理之警員自承犯行，進而接受裁判，此業經被告二人供明在卷可按
    ，並經證人即本件現場處理員警林勇志到庭陳證無訛，被告二人行為均合乎自首
    之要件，均應依刑法第六十二條前段減輕其刑。
四、原審以被告等罪證明確，適用刑法第二百八十四條第一項前段、第六十二條前段
    、第四十一條第一項前段，罰金罰鍰提高標準條例第一條前段、第二條之規定，
    並審酌被告二人之品行、應負過失責任之程度、造成彼等傷害之結果，及被告二
    人於犯後之態度等一切情狀，分別量處甲○○拘役伍拾日；乙○○處拘役貳拾日
    ，並均諭知易科罰金之折算標準。本院經核原審認事用法俱無不合，量刑亦稱妥
    適，被告等上訴意旨雖不否認犯罪，然請求減輕其刑指摘原判決不當，並無可取
    ，皆為無理由，應予駁回。查被告等二人均未曾受有期徒刑以上刑之宣告，有卷
    內被告等前科表可按，且均係過失偶發初犯，其等經此偵審程序教訓，應知警惕
    諒無再犯之虞，本院認所宣告之刑，以暫不執行為適當，併均予諭知緩刑三年，
    以勵自新。
據上論結，應依刑事訴訟法第三百六十八條，刑法第七十四條第一款，判決如主文。
本案經檢察官廖椿堅到庭執行職務。
中    華    民    國      九十二      年      十      月      十六      日
                                  臺灣高等法院臺南分院刑事第二庭
                                      審判長法官  黃    崑    宗
                                            法官  莊    俊    華
                                            法官  林    勝    木
右正本證明與原本無異。
不得上訴。
                                      法院書記官  吳    秋    賢
中    華    民    國      九十二      年      十      月     十七       日
附錄法條：
刑法第二百八十四條第一項前段：因過失傷害人者，處六月以下有期徒刑、拘役或五
                              百元以下罰金。


司法院資訊處製作；財團法人民間司法改革基金會備份。
